臺灣高雄地方法院刑事判決　　　　　　　 94年度訴字第626號
公　訴　人　臺灣高雄地方法院檢察署檢察官
被　　　告　甲○○
指定辯護人　本院公設辯護人　丙○○
上列被告因違反槍砲彈藥刀械管制條例案件，經檢察官提起公訴
（93年度偵字第19962號），本院判決如下：
    主  文
甲○○未經許可，持有手槍，累犯，處有期徒刑伍年肆月，併科
罰金新台幣捌萬元，罰金如易服勞役，以銀元參佰元（即新台幣
玖佰元）折算壹日。扣案之貝瑞塔廠製92FS CENTURION型口徑玖
釐米之半自動制式手槍壹枝（槍枝編號：0000000000號）、口徑
玖釐米之制式子彈貳顆均沒收。
    事  實
一、甲○○前於民國87年間因傷害案件，經臺灣臺北地方法院以
    87年度易緝字第426 號判決判處有期徒刑4 月確定，並於88
    年1 月22日易科罰金執行完畢。甲○○之債務人王陸柒（已
    於93年1 月16日死亡）因積欠甲○○新台幣（下同）二十五
    萬元之債務無力償還，遂於93年1 月1 日至同年月10日間，
    在高雄市○○路與民生路口之「高雄木瓜牛奶」店，將具有
    殺傷力之貝瑞塔廠製92FS CENTURION型口徑9 釐米之制式半
    自動手槍1 枝（槍枝編號：0000000000號）及口徑9 釐米之
    制式子彈7 顆交付予甲○○，用以抵償債務。甲○○明知手
    槍、子彈業經中央主管機關公告列管，非經許可，不得持有
    之，卻仍收受之，其於收受上開手槍、子彈後，即將之藏放
    於其所有之車號GN－6485號自小客車駕駛座腳踏板下，且其
    因積欠他人賭債達三、四百萬元，屢屢遭人催討，甲○○唯
    恐遭遇不測，均隨身攜帶上開手槍、子彈俾以防身。嗣於93
    年10月1 日晚間甲○○受邀前往高雄市前金區○○○路279
    號華園飯店1 樓翠華廳，參加熊康力之生日壽宴，於同日晚
    間11時許，其見友人朱新瑜與乙○○於筵席即將結束時因催
    討債務而爭吵，致場面難堪，遂上前欲責問乙○○，未料竟
    遭不詳姓名之人毆打其頭部，甲○○旋即自背包中取出前開
    手槍欲嚇阻對方，惟於拉扯爭執中槍枝走火，子彈因而擊中
    乙○○腹部（受傷部分未據告訴），現場並掉落未經擊發之
    子彈1 顆。甲○○見狀即逃離現場，經警據報追緝，甲○○
    始於93年10月4 日上午10時30分許，攜帶前開手槍1 枝及尚
    未擊發之子彈5 顆主動向高雄市政府警察局新興分局投案。
二、案經高雄市政府警察局新興分局移送臺灣高雄地方法院檢察
    署偵查起訴。
    理  由
壹、程序部分：
    本案當事人及辯護人就被害人乙○○於偵查中所為陳述乃審
    判外之陳述，然迄本案言詞辯論終結前均未聲明異議，依刑
    事訴訟法第159 條之5 第2 項規定，視為渠等均同意被害人
    乙○○於審判外所為之陳述得引為本案證據。本案卷附內政
    部警政署刑事警察局93年11月5 日刑鑑字第0930208387號槍
    彈鑑定書（見偵卷第44頁），乃高雄市政府警察局新興分局
    送請內政部警政署警察局針對特定具體個案所作成之鑑定文
    書，亦屬審判外之陳述，本案當事人及辯護人迄本案言詞辯
    論終結前均未聲明異議，依刑事訴訟法第159 條之5 第2 項
    規定，視為渠等均同意上開鑑定文書得為證據。
貳、實體部分：
一、訊據被告就其於93年1 月1 日至同年月10日間，在高雄市○
    ○路與民生路口之「高雄木瓜牛奶」店，自王陸柒取得具有
    殺傷力之貝瑞塔廠製92FS CENTURION型口徑9 釐米之制式半
    自動手槍1 枝（槍枝編號：0000000000號）及口徑9 釐米之
    制式子彈7 顆，並持有之，迄93年10月1 日晚間11時許，因
    與乙○○等人發生爭執，致槍枝走火而誤傷乙○○等情，均
    於警詢、偵查中及本院審理時坦承不諱（見本院卷第42頁、
    第18頁、偵卷第20頁），核其所述與被害人乙○○於檢察官
    偵訊中陳稱：「…我與他（即被告）無任何糾葛，主要是雙
    方酒都喝多了，當時我只聽見槍聲，並沒有看到手槍…」、
    「他（即被告）過來要找我喝酒，旁邊的人以為他要對我怎
    麼樣，所以就拉他」等情相符（見偵卷第21頁），復有手槍
    1 把、子彈6 顆扣案可資佐證，而該槍彈經送內政部警政署
    刑事警察局鑑定結果，認槍枝係美國貝瑞塔廠製92FS CENT
    URION 型口徑9 釐米之制式半自動手槍（槍枝編號：000000
    0000號），槍號為「BER364310Z」，槍管內具6 條右旋來復
    線，機械性能良好，可擊發同口徑制式子彈，認具殺傷力；
    被告投案遞交之制式子彈5 顆則係口徑9 釐米（9 ×19mm）
    之制式子彈，經試射3 顆，認均具殺傷力；至於遺留於案發
    現場，未經擊發之扣案子彈1 顆，認亦係9 釐米（9 ×19mm
    ）之制式子彈，經檢視，其底火皿具撞擊痕，經實際試射，
    可擊發，亦具殺傷力等情，有內政部警政署刑事警察局93年
    11 月5日刑鑑字第0930208387號槍彈鑑定書在卷可稽（見偵
    卷第44頁），是以被告前揭自白與事實相符，應堪採信。被
    告未經許可持有制式槍彈之犯行洵堪認定。
二、論罪科刑：
  (一)按槍砲彈藥刀械管制條例所稱「槍砲」，係指各式各國合法
    兵工廠產製之制式槍枝、或其他可發射金屬或子彈具有殺傷
    力之各式槍砲；「彈藥」則指前款各式槍砲所使用之子彈，
    槍砲彈藥刀械管制條例第4 條第1 項第1 款、第2 款分別定
    有明文；而前揭槍砲、彈藥，非經中央主管機關許可，不得
    持有，同法第5 條亦定有明文。本案被告持有之手槍及子彈
    ，經鑑驗結果屬美國貝瑞塔廠產製之制式手槍及子彈，均具
    殺傷力，已如前述，堪認其均屬槍砲彈藥刀械管制條例第4
    條第1 項第1 款、第2 款所稱之槍砲、彈藥。
  (二)核被告甲○○所為，係犯槍砲彈藥刀械管制條例第7 條第4
    項未經許可持有手槍罪、及第12條第4 項未經許可持有子彈
    罪。被告行為後，槍砲彈藥刀械管制條例曾於94年1 月26日
    修正公布第4 、8 、16、20條，並刪除第10、11、17條條文
    ，惟被告本件犯行所涉條文未經修改變動，自無新舊法比較
    之問題。被告以一行為同時持有制式手槍及子彈，係以一行
    為觸犯數罪名，為想像競合犯，依刑法第55條前段規定，從
    一重之違反槍砲彈藥刀械管制條例第7 條第4 項未經許可持
    有制式手槍罪處斷。又被告前於87年間因傷害案件，經臺灣
    臺北地方法院以87年度易緝字第426 號判決判處有期徒刑4
    月確定，並於88年1 月22日易科罰金執行完畢，有臺灣高等
    法院被告前案紀錄表1 份在卷可按（見本院卷第7 頁），其
    於有期徒刑之刑執行完畢後，5 年以內再犯有期徒刑以上之
    罪，為累犯，依刑法第47條規定，應加重其刑。爰審酌被告
    明知制式槍彈具殺傷力，乃具高度危險性之物品，非經主管
    機關許可不得擅自持有，竟仍持有之，已嚴重影響社會治安
    ，惟念及其犯後主動投案、坦承犯行，復與被害人達成和解
    （見偵卷第65頁）等一切情狀，量處如主文所示之刑及罰金
    ，罰金部分並諭知易服勞役之折算標準。
  (三)扣案之美國貝瑞塔廠製92FS CENTURION型口徑9 釐米制式半
    自動手槍1 枝及制式子彈6 顆（即被告投案時所報繳未經擊
    發之子彈5 顆及遺留於案發現場，未經擊發之子彈1 顆，合
    計6 顆），其中4 顆子彈業經鑑定機關試射驗耗，僅餘2 顆
    子彈，前開手槍1 把、子彈2 顆均具殺傷力，係屬違禁物，
    爰依刑法第38條第1 項第1 款規定，宣告沒收。而業經鑑定
    機關試射驗耗之子彈4 顆，因已不具備子彈之完整結構，已
    非違禁物，爰不予宣告沒收。
三、據上論斷，應依刑事訴訟法第299 條第1 項前段，槍砲彈藥
    刀械管制條例第7 條第4 項、第12條第4 項，刑法第11條前
    段、第55條、第47條、第42條第2 項、第38條第1 項第1 款
    ，罰金罰鍰提高標準條例第2 條判決如主文。
本案經檢察官丁○○到庭執行職務。
中　　華　　民　　國　　94　　年　　11　　月　　15　　日
                  刑事第八庭    審判長法　官  李政庭
                                      法　官  李育信
                                      法　官  賴文姍
以上正本證明與原本無異。
如不服本判決，應於收受送達後10日內向本院提出上訴書狀。
中　　華　　民　　國　　94　　年　　11　　月　　15　　日
                                      書記官　王高山
論罪法條：
槍砲彈藥刀械管制條例第7條
未經許可，製造、販賣或運輸火砲、肩射武器、機關槍、衝鋒槍
、卡柄槍、自動步槍、普通步槍、馬槍、手槍或各類砲彈、炸彈
、爆裂物者，處死刑、無期徒刑或7 年以上有期徒刑；處徒刑者
，併科新台幣3 千萬元以下罰金。
未經許可，轉讓、出租或出借前項所列槍砲、彈藥者，處無期徒
刑或 5 年以上有期徒刑，併科新台幣 1 千萬元以下罰金。
意圖供自己或他人犯罪之用，而犯前二項之罪者，處死刑或無期
徒刑；處徒刑者，併科新台幣 5 千萬元以下罰金。
未經許可，持有、寄藏或意圖販賣而陳列第1 項所列槍砲、彈藥
者，處5 年以上有期徒刑，併科新台幣1 千萬元以下罰金。
第 1 項至第 3 項之未遂犯罰之。
槍砲彈藥刀械管制條例第12條
未經許可，製造、販賣或運輸子彈者，處1 年以上7 年以下有期
徒刑，併科新台幣500 萬元以下罰金。
未經許可，轉讓、出租或出借子彈者，處6 月以上5 年以下有期
徒刑，併科新台幣300 萬元以下罰金。
意圖供自己或他人犯罪之用，而犯前二項之罪者，處3 年以上10
年以下有期徒刑，併科新台幣700 萬元以下罰金。
未經許可，持有、寄藏或意圖販賣而陳列子彈者，處5 年以下有
期徒刑，併科新台幣300 萬元以下罰金。
第 1 項至第 3 項之未遂犯罰之。
